【裁判字號】    94,訴,372
【裁判日期】    970124
【裁判案由】    損害賠償
【裁判全文】
臺灣嘉義地方法院民事判決               94年度訴字第372號
原      告  乙○○即李淙穗
                        218.
            甲○○
上  二  人
訴訟代理人  張雯峰律師
            奚淑芳律師
被      告  丙○○
上列當事人間請求損害賠償事件，經本院刑事庭以93年度附民字
第16號刑事附帶民事訴訟裁定移送前來，經本院於民國97年1月
10日言詞辯論終結，判決如下：
    主  文
被告應給付原告李淙穗新台幣柒拾參萬柒仟陸佰柒拾柒元；給付
原告甲○○柒拾參萬捌仟壹佰零陸元，及均自民國九十三年十二
月二十二日起至清償日止，按年息百分之五計算之利息。
原告其餘之訴均駁回。
訴訟費用由被告負擔百分之二十四，其餘由原告李淙穗、甲○○
各負擔百分之三十八。
本判決原告李淙穗、甲○○勝訴部分，於原告李淙穗、甲○○各
以新臺幣貳拾肆萬陸仟元供擔保後，得假執行。但被告以新台幣
柒拾參萬柒仟陸佰柒拾柒元為原告李淙穗預供擔保，以新臺幣柒
拾參萬捌仟壹佰零陸元為原告甲○○預供擔保後，得免為假執行
。
原告其餘假執行之聲請均駁回。
    事 實 與 理 由
壹、程序方面：
一、按不變更訴訟標的，而補充或更正事實上或法律上之陳述者
    ，非為訴之變更或追加，民事訴訟法第256條定有明文。本
    件原告起訴時訴之聲明第1項請求被告應連帶給付原告乙○
    ○即李淙穗2,987,677元，給付原告甲○○2,988,106元，及
    自起訴狀送達之翌日起至清償日止，按年息百分之5計算之
    利息等語。嗣於97年1月10日當庭更正該部分聲明為請求被
    告等應連帶給付原告李淙穗及原告甲○○各2,685,390元；
    並更正第2項聲明為被告丙○○部分應給付原告李淙穗302,2
    87元，給付原告甲○○302,716元；利息及其他部分則引用
    之前訴狀所載。核其陳述僅屬更正事實上或法律上陳述，非
    屬訴之變更或追加，所為更正聲明應為合法，附此說明。
貳、實體方面：
一、原告起訴主張：
（一）訴外人黃榮發於92年12月17日凌晨在嘉義縣水上鄉寬士村
      崎子頭26號崎子頭綜合市場辦公室內，因打麻將與被害人
      李三和發生口角，當時經在場眾人勸離後各自返家，然訴
      外人黃榮發因此亟思報復，遂於92年12月19日凌晨飲酒後
      ，預謀攜帶仿SIGASUER廠半自動手槍製造之改造玩具手槍
      1支，具有殺傷力，將之藏於腰際，並撥打被告丙○○電
      話，邀被告丙○○、戊○○及丁○○（被告戊○○、丁○
      ○另行裁定駁回）到黃榮發住處，共同搭乘由訴外人黃榮
      發所駕駛車號XP－7799號自用小客車，一同驅車前往嘉義
      縣水上鄉寬士村27之218號欲找被害人李三和報復，於開
      車途中並已向丙○○等3人說明此行係找被害人李三和理
      論討回公道，且其攜有手槍，丙○○等3人明知此行可能
      發生傷亡事件仍應允隨同前往滋事。黃榮發等4人於92年1
      2月19日凌晨1時30分許先到達友人黃坤旺處，其後約1時
      40分許再抵達被害人李三和住處時，斯時被害人李三和正
      與其子原告李淙穗及友人黃騰賢於該處1樓客廳中泡茶聊
      天。適被害人李三和事前得知訴外人黃榮發有意前往殺害
      被害人李三和，凌晨1時44分39秒至47秒間即以其所有行
      動電話通知原告李淙穗稱：「趕快，人家要去找你爸爸」
      ，接著又於凌晨1時46分27秒至1時47分0秒，以電話向柳
      林派出所報案稱「有人拿槍要去找李三和對其不利，請趕
      快派人處理」。然終因訴外人黃榮發及被告等人來勢洶洶
      ，致被害人不及躲避，渠等先無故侵入被害人李三和住宅
      內，一行4人聲勢壯大，且因攜帶前揭槍、彈，訴外人黃
      榮發遂肆無忌憚，一進入被害人李三和宅內，即手持槍枝
      拉滑套2下，使槍枝即處於可擊發致人於死之危險狀態，
      且其明知已上膛之槍枝一擊發可能致死之危險，仍將槍抵
      住被害人李三和吆喝，而原告甲○○剛由廁所走進客廳，
      見此情狀趨前欲幫助被害人李三和，惟即為被告丙○○圍
      住以阻止其前往救援其父即被害人李三和，被告丙○○基
      於共同殺人之故意，分別傷害原告李淙穗、甲○○之身體
      ，造成原告李淙穗受有右上臂挫傷、皮下瘀血9×7公分之
      傷害，甲○○受有左手食指擦傷及下背壓傷，嗣經醫院驗
      傷其食指仍遺有近位指關節之橈側有一處0. 7×0.3公分
      之擦傷及下背壓痛範圍6×6公分等傷害，使被害人李三和
      處於獨立無援。又被害人李三和先命在旦夕，奮力一搏欲
      奪下訴外人黃榮發所持之改造手槍，詎訴外人黃榮發愈發
      不滿，出於殺人之犯意而手扣板機朝被害人李三和胸部射
      擊一槍，嗣又槍擊第2槍，然因子彈製作不良並未完全擊
      發，其第一槍因此造成被害人李三和之右胸部距鎖骨下17
      公分，距胸骨15公分，距右乳頭外側3公分遭受槍擊，該
      槍由右側第5肋骨間進入胸膛，由右後背部第九肋間射出
      ，經送醫急救仍因右胸部遭槍擊傷，造成右中及右下肺葉
      破裂併大量出血之氣胸不治死亡。
（二）按「因故意或過失，不法侵害他人之權利者，負損害賠償
      責任。」、「數人共同不法侵害他人之權利者，連帶負損
      害賠償責任；不能知其中孰為加害人者，亦同。造意人及
      幫助人，視為共同行為人。」、「不法侵害他人致死者，
      對於支出醫療及增加生活上需要之費用或殯葬或殯葬費之
      人，亦應負損害賠償責任。被害人對於第三人負有法定扶
      養義務者，加害人對於該第三人亦應負損害賠償責任。」
      、又「不法侵害他人致死者，被害人之父母、子、女及配
      偶，雖非財產上之損害，亦得請求賠償相當之金額。」民
      法第184條第1項、第185條、第192條及第194條定有明文
      。本件原告乙○○即李淙穗、甲○○均為被害人之子，查
      被害人李三和經被告等4人共同不法侵害致死，依法應由
      被告等連帶負賠償之責，爰依刑事訴訟法第487條、第488
      條及前揭法條之規定向被告等提起本件刑事附帶民事請求
      損害賠償，請求賠償之項目及金額臚列如下：
   1、殯葬費用部分：原告李淙穗、甲○○共支出殯葬費用為
      370,400元，有收據足憑，被告應分別給付原告李淙穗、
      甲○○各185,200元。
   2、醫療費用380元：此部份為被告侵權行為所生，並有收據
      足憑，由原告李淙穗、甲○○共同支出，被告應分別給付
      原告李淙穗、甲○○醫療費用各190元。
   3、非財產上損失之慰撫金部分：原告李淙穗、甲○○為被害
      人之子，雖已成年，然青少年時期父母離異後，對父親依
      賴甚深，被害人將原告日常生活照顧無微不至，衣食無虞
      ，今驟天倫乖離，痛失慈父，家庭失序，更造成「子欲養
      而親不待」之憾事，情何以堪，案發當時，原告二人親眼
      目睹被告等結夥行兇，並當著原告二人面前槍殺至親，敏
      憶及此，原告內心所受驚嚇實難言諭，亦常於睡夢中驚醒
      ，至今內心仍悲憤不已，是原告李淙穗、甲○○所受精神
      損號實為重大，爰各請求250萬元之精神上損害賠償，以
      資慰藉。
   4、綜上，被告等應連帶給付原告李淙穗、甲○○各殯葬費用
      185,200元、醫療費用190元、慰撫金各250萬元，共計
      5,370,780元。
（三）又按「因故意或過失，不法侵害他人之權利者，負損害賠
      償責任。故意以背於善良風俗之方法加損害於他人者亦同
      於違反保護他人之法律，致生損害於他人者，負損害賠償
      責任。」、「不法侵害他人之身體、健康、名譽、自由、
      …或不法侵害他人格法益而情節重大者，被害人雖非財產
      上之損害，亦請求賠償相當之金額。」民法第184條、第1
      93條第1項第195條第1項定有明文。被告丙○○之侵權行
      為致原告李淙穗受有右上臂挫傷、皮下瘀血9×7公分之傷
      害；原告甲○○受有左手食指擦傷及下背壓傷，食指遺有
      近位指關節橈側有一處0.7×0.3公分之擦傷及下背壓痛範
      圍6×6公分等傷害，其應分別對原告李淙穗及甲○○負損
      害賠償責任。爰依刑事訴訟法第487條第1項及前揭規定，
      提起本件刑事附帶民事訴訟請求被告丙○○應負損害賠償
      責任，請求賠償之項目及金額臚列如後：
   1、醫療費用部分：此部分為被告侵權行為所生，原告李淙穗
      支出醫療費用2,287元、原告甲○○支出醫療費用2,716
      元。
   2、精神慰撫金各30萬元：原告二人於92年12月17日凌晨1時
      許與父親李三和、友人黃騰賢在自家客廳泡茶聊天時，不
      料訴外人黃榮發竟夥同被告丙○○等人無故侵入原告住宅
      ，訴外人黃榮發並持槍射殺原告父親李三和，被告丙○○
      等除在場參頭共同殺人以外，另並基於傷害犯意毆打原告
      李淙穗、甲○○，原告甲○○基於正當防衛與被告丙○○
      扭打在一起時，心中掛念父親李三和之安危，倘非被告丙
      ○○持續攻擊原告甲○○，當有機會保護父親李三和，不
      會造成父親死亡之憾事，對於當晚發生之情境原告二人至
      今餘悸猶存，無法忘記當晚被告丙○○等人之惡行惡狀，
      內心所受痛苦實屬重大，爰各請求30萬元之精神上損害賠
      償，以資慰藉。
   3、綜上，被告丙○○應給付原告李淙穗醫療費用2,287元、
      精神慰撫金30萬元，共計302,287元；應給付原告甲○○
      醫療費用2,716元，精神慰撫金30萬元，共計302,716元。
（四）並聲明：1.被告等應連帶給付原告李淙穗及原告甲○○各
      2,685,390元，及自各訴狀送達之翌日起至清償日止，按
      年息百分之5計算之利息。2.被告丙○○應給付原告李淙
      穗302,287元；給付原告甲○○302,716元及自各訴狀送達
      之翌日起至清償日止，按年息百分之5計算之利息。3.訴
      訟費用由被告等連帶負擔。4.原告等願供擔保，請准宣告
      假執行。
二、被告丙○○則以：
（一）被害人李三和與訴外人黃榮發間之爭執，被告並不知情，
      也未與訴外人黃榮發有過任何傷害李三和之謀議。被告對
      於訴外人黃榮發會突然開車途經被害人李三和家又突然折
      回入內，與李三和之間發生爭執之情完全沒有預見，且對
      於訴外人黃榮發突然持槍傷害被害人李三和等情，均是一
      瞬間突發，因此被告與訴外人並無共同傷害在場之人的犯
      意聯絡。
（二）糾紛當時被告根本沒有與原告李淙穗有任何肢體接觸，何
      來傷害原告李淙穗之行為。且原告甲○○所述之傷勢，根
      本不是遭人毆打傷害所致，其受傷之部位，根本沒有受到
      任何外來傷害，均是自己造成，此一傷勢與被告無因果關
      係，乃係自己造成之傷，且是打人造成之左手虎口傷痕（
      原告甲○○是左撇子，慣用左手，事發當時其即是以左手
      持木劍揮打被告丙○○）。又當時被告更被原告甲○○持
      木劍打傷，只因念即原告甲○○因父遭危難護父心切，故
      未予追究其惡意持棍傷害情節。是原告身上之傷非被告行
      為所造成，原告請求醫藥費用支出，無法律上依據及證明
      ，亦未證明其支出之必要性存在，所請於法無據。
（三）本件純是訴外人黃榮發與被害人李三和間突發之衝突事件
      ，被告只是因訴外人黃榮發之邀約，原擬一同前往嘉義市
      喝酒，而無端捲入此一事件。案發當時，被告原本站在旁
      邊觀看，還來不及看清楚到底發生什麼事情時，即遽遭原
      告甲○○持棍打傷倒地。而今，打人的原告甲○○，竟假
      捏事實，企圖魚目混珠，打人後又說是遭人傷害，而藉機
      索求高額賠償，誠屬無理。
（四）原告將被害人李三和遭訴外人槍傷致死的結果，歸罪於被
      告，並藉此請求高額精神慰撫金，顯係不當因果關係連結
      之非法請求，而所述精神損害請求賠償云云，誠屬無稽。
（五）對於原告支出的喪葬費用370,400元及被害人李三和醫藥
      費用380元、李淙穗的醫藥費用2,287元、甲○○的醫藥費
      用2,716元均意見，但被告沒有殺人，不應賠錢。
（六）並聲明：1.原告之訴及假執行之聲請均駁回。2.訴訟費用
      由原告負擔。3.被告如受不利判決，願供擔保以代釋明，
      請准免予假執行。
三、訴外人黃榮發有無故意致被害人李三和於死。
（一）訴外人黃榮發（已與原告和解）於刑事案件（本院93年重
      訴字第4號）坦承於前述時、地與被害人李三和發生爭執
      及其後與被告丙○○、被告戊○○及丁○○等三人持上開
      槍、彈，無故侵入被害人李三和家中，黃榮發並持槍拉開
      滑套抵住李三和及與李三和在地上扭打時發槍枝擊發、李
      三和因此受有槍傷而致死亡等事實。
（二）李三和因受有前述槍擊傷害而致死亡等事實，業經臺灣嘉
      義地方法院檢察署檢察官督同法醫師相驗屬實，製有相驗
      屍體證明書、法務部法醫研究所相驗報告書、勘驗筆錄各
      一份附於相驗卷為證（見92年相字第764號卷）。
（三）案發時黃榮發先至黃坤旺處向其告知欲前往李三和住處理
      論，業據證人李明燁證述綦詳（詳見本院92年度少調字第
      496號卷第31頁），且被告黃榮發一進入被害人屋內即以
      槍枝抵住被害人李三和，那時還沒拉滑套，結果他退後我
      才拉一下滑套，並謂：「李三和你再不出來我就要開槍」
      此均為被告所自承（詳92年偵字第8283號卷第16頁），顯
      見其尋仇之意甚堅，非僅為嚇唬被害人而已，況若僅嚇嚇
      被害人，自可持刀嚇嚇人即可達到目的，何須持威力超強
      之手槍。
（四）黃榮發當時先在外面叫李三和出來，但李三和沒有出去，
      黃榮發後來才走進李三和家，拿槍抵住及拉滑套後比著李
      三和，後來李三和欲奪槍而與黃榮發發生扭打，黃榮發被
      李三和壓在地上，原告乙○○也上前搶槍等事實，業據現
      場目擊證人黃騰賢（見台灣高等法院台南分更二審卷214
      至219頁）、乙○○（見92年相第764號卷第20頁）證述明
      確，互核相符。
（五）按依一般手槍射擊之常理觀之，若手槍未開啟保險，根本
      不可能擊發，又縱手槍有開啟保險，食指未按下扳機，雖
      然有拉扯動作，亦不可能擊發，因此本件被害人之遭手槍
      射擊死亡，應係黃榮發按下手槍之扳機擊發所致。而依一
      般人之社會生活經驗，顯知槍、彈具有強大之殺傷力，一
      旦擊中人體，即可因而擊中致命部位或受重大創傷失血過
      多等而致死，此當為黃榮發及被告丙○○所能認知。黃榮
      發應知槍、彈具有強大之殺傷力，一旦擊中人體，即可能
      因而擊中致命部位或受重大創傷失血過多，而致人於死，
      足以發生死亡之結果，是黃榮發明知其至李三和住處後取
      出槍枝並拉滑套後，子彈即可能因此擊發，在與被害人李
      三和扭打過程中，槍枝若擊發，將在近距離內射中人之身
      體，有可能導致死亡之結果，然黃榮發仍始終將已上膛之
      槍枝緊握在手，後並扣扳機而擊發子彈，由此一事實，應
      足以認定黃榮發對有發生死亡結果並不違背其本意，而有
      殺人之故意。
四、被告丙○○與訴外人黃榮發有無共同殺害被害人李三和之犯
    意聯絡或行為分擔。
（一）原告甲○○上廁所出來，黃榮發把槍轉過來比著原告甲○
      ○及李三和上前握住黃榮發之手以避免被槍擊，而被告丙
      ○○則上前將李三和之手拉開，及原告甲○○要上前幫李
      三和，丙○○又過去圍打甲○○，二人因此互毆之事實，
      業據證人甲○○證述明確（見92年相第764號第19頁）。
（二）黃榮發拿槍比著李三和，而原告乙○○見狀就向前要搶槍
      卻遭丙○○上前拉住右手臂，乙○○乃不敢動站在李三和
      後面之事實，亦據證人乙○○證述明確（見92年相第764
      號卷第19、20頁）。
（三）按「共同實施犯罪行為之人，在合同意思範圍以內，各自
      分擔犯罪行為之一部，相互利用他人之行為，以達其犯罪
      之目的者，即為共同正犯；又共同正犯之意思聯絡，不限
      於事前有所協議，其於行為當時，基於相互之認識，以共
      同犯罪之意思參與者，亦無礙於共同正犯之成立，且其意
      思聯絡表示之方法，並不以明示通謀為必要，即相互間有
      默示之合致，亦無不可。」（最高法院92年度台上字第52
      23號判決參照），是被告丙○○先拉住原告乙○○之右手
      臂，後又將李三和之手拉開，使黃榮發得順利以槍枝對準
      李三和，復與原告甲○○對打，使原告甲○○無法幫助李
      三和排除危害，均足顯示被告丙○○係以共同犯罪，即與
      黃榮發基於殺人故意之犯意聯絡，而參與分擔構成要件之
      行為，被告丙○○所辯與訴外人黃榮發無犯意聯絡，不足
      採信。
五、被告丙○○有無傷害原告李淙穗、甲○○之行為。
（一）被告丙○○於刑事案件坦承：「在車上黃榮發就有講說要
      去找人理論，下車後伊看到黃榮發和李三和拉扯，伊就在
      場和甲○○互毆」等情（見92年偵字第8283號卷第15頁）
      ，復經原告甲○○及證人黃騰賢到庭證述明確（見93年重
      訴字第4號卷(二)第10、11、68、69頁）；又被告戊○○與
      陳姓少年均供稱：抵達李三和住處下車後，黃榮發和丙○
      ○就一起衝進去等語（見92年偵字第8283號卷第第13、14
      頁），衡諸常情，被告丙○○衝入李三和屋內，若果真是
      為試圖阻止黃榮發找人理論，應與黃榮發有拉扯、勸阻動
      作，何以原告甲○○仍認被告丙○○為黃榮發之同夥而攻
      擊之？且於黃榮發亮出槍枝後，被告丙○○當知阻止無效
      ，為恐滋生事端，應儘速離開現場，何以被告丙○○仍滯
      留現場而後與原告甲○○互毆？參以丁○○尚為被告丙○
      ○之堂姪，當無空言誣陷之可能，是足認被告丙○○於車
      內聽聞黃榮發將去找人理論後，應足以預見可能發生衝突
      ，造成傷害結果亦不違反其本意之不確定故意，而與黃榮
      發有犯意聯絡，一同下車進入屋內並與原告甲○○互毆，
      致原告甲○○受有左手食指擦傷（0.7×0.3公分）、下背
      壓痛範圍6×6公分等傷害。有大仁醫院診斷證明書1份附
      卷可稽（見92年偵字第8283號卷第37頁）。
（二）黃榮發拿槍比著李三和當時，原告乙○○見狀就向前要搶
      槍卻遭被告丙○○上前拉住右手臂，原告乙○○乃不敢動
      站在李三和後面之事實，亦據證人乙○○於刑事案件證述
      明確（見92年相第764號卷第19、20頁）。又原告乙○○
      即李淙穗受有右上臂挫傷、皮下瘀血9×7公分之傷害，亦
      有大仁醫院診斷證明書1份附卷可稽（見92 年偵字第8283
      號卷第36頁）。核其傷害位置核與原告乙○○指訴遭被告
      丙○○拉住右手臂之事實相符。
（三）核上所述，被告丙○○傷害原告李淙穗、甲○○之行為均
      堪認定。
六、按因故意或過失，不法侵害他人之權利者，負損害賠償責任
    。故意以背於善良風俗之方法，加損害於他人者亦同（民法
    第184條第1項）。不法侵害他人之身體或健康者，對於被害
    人因此喪失或減少勞動能力或增加生活上之需要時，應負損
    害賠償責任（民法第193條第1項）。不法侵害他人致死者，
    被害人之父、母、子、女及配偶，雖非財產上之損害，亦得
    請求賠償相當之金額（民法第194條）。不法侵害他人之身
    體、健康、名譽、自由、信用、隱私、貞操，或不法侵害其
    他人格法益而情節重大者，被害人雖非財產上之損害，亦得
    請求賠償相當之金額（民法第195條第1項前段）。從而被告
    丙○○共同殺害李三和及傷害原告李淙穗、甲○○2人之行
    為既堪認定，原告李淙穗、甲○○為被害人李三和之子，有
    戶籍謄本可證。是原告依上開法規，請求被告損害賠償，自
    屬有據。爰就原告各項請求是否有理由，分述如下：
（一）被害人李三和部分：
   1、殯葬費用：原告乙○○即李淙穗、甲○○共支出殯葬費用
      為370,400元，有收據足憑，並為被告所不爭執，是原告
      李淙穗、甲○○主張各支出185,200元，應予准許。
   2、醫療費用：醫療費用380元，有收據足憑，並為被告所不
      爭執，是原告李淙穗、甲○○主張各支出190元，應予准
      許。
   3、慰撫金：原告李淙穗現年27歲，大學畢業，已婚。原告甲
      ○○現年26歲，高職畢業，未婚，無財產。被告丙○○高
      職畢業，無財產，未婚目前待業中。此為兩造所陳明（見
      本院96年7月26日、96年9月3日筆錄），並有兩造之綜合
      所得稅各類所得資料清單及財產歸屬資料清單在卷可稽
      。本院參酌兩造上述之身分、地位、經濟能力，被告丙○
      ○犯後未與原告和解，以及原告2人所受喪父之痛深切，
      ，認原告李淙穗、甲○○請求之精神慰撫金各以150萬元
      為適當，應予准許，逾此部分之請求，尚屬過高，不應准
      許。
   4、以上原告李淙穗、甲○○合計各可請求之金額為1,685,
      390元（185200＋190＋150萬）。
   5、按數人共同不法侵害他人之權利者，連帶負損害賠償責任
      （民法第185條第1項前段）。因連帶債務人中之一人為清
      償、代物清償、提存、抵銷或混同而債務消滅者，他債務
      人亦同免其責任（民法第274條）。如前所述，被告丙○
      ○與訴外人黃榮發共同致李三和於死，對原告2人應負連
      帶賠償責任，惟黃榮發已給付原告2人各100萬元，此為原
      告所自承，並有和解書影可證。是上開原告各可請求之
      1,685,390元應再扣減100萬元後為685,390元。
（二）原告李淙穗、甲○○2人受傷害部分：
   1、醫療費用：原告李淙穗因此一傷害共支出醫藥費用為2,28
      7元、甲○○因此一傷害共支出醫藥費用為醫藥費用2,716
      元，以上有收據可證，並為被告丙○○所不爭執，應全部
      准許。
   2、精神慰撫金：本院參酌兩造上述之身分、地位、經濟能力
      ，被告丙○○犯後未與原告和解，以及原告2人所受之傷
      害不重，認原告李淙穗、甲○○請求之精神慰撫金各以5
      萬元為適當，應予准許，逾此部分之請求，尚屬過高，不
      應准許。
   3、以上合原告李淙穗可請求金額為52,287（2,287＋5萬）；
      原告甲○○可請求金額為52,716（2,716＋5萬）。
（三）以上合計原告李淙穗共可請求之損害額為737,677元（685
      ,390 ＋52,287）；甲○○共可請求之損害額為738,106元
      （685,390＋52,716）。
七、復按給付有確定期限者，債務人自期限屆滿時起，負遲延責
    任。給付無確定期限者，債務人於債權人得請求給付時，經
    其催告而未為給付，自受催告時起，負遲延責任。其經債權
    人起訴，或依督促程序送達支付命令，與催告有同一之效力
    。民法第229條第1、2項分別定有明文；又遲延之債務，以
    支付金錢為標的者，債權人得請求依法定利率計算之遲延利
    息。但約定利率較高者，仍從其約定利率；而應付利息之債
    務，其利率未經約定，亦無法律可據者，週年利率為百分之
    5。亦為同法第233條第1項及第203條所明定。查本件原告請
    求被告應賠償之金額，並未定有給付之期限，原告請求自起
    訴狀繕本送達被告之翌日起，按年息百分之5計算之利息，
    並未逾上開規定之範圍，自無不合；查原告上開訴狀繕本係
    於93年12月21日送達被告丙○○收受，有送達回證附卷可稽
    。從而，原告本於侵權行為損害賠償請求權之法律關係，請
    求被告給付原告李淙穗737,677元，給付原告甲○○738,106
    元及送達翌日即93年12月22日起至清償日止，按年息百分之
    5計算之利息部分，為有理由，應予准許。原告等人逾上開
    範圍之請求，均為無理由，應予駁回。
八、兩造陳明願供擔保，聲請宣告假執行或免為假執行，就原告
    等人勝訴部分經核無不合，爰分別酌定相當之擔保金額准許
    之。至於原告2人敗訴部分，則因訴之駁回而失所依附，不
    予准許。
九、本案事證已臻明確，兩造其餘主張陳述及所提之證據，均不
    影響本案判決，毋庸再予審酌，附此敘明。
十、訴訟費用裁判之依據：民事訴訟法第79條。
中    華    民    國    97    年    1     月    24    日
                      民一庭法  官  馮保郎
以上正本係照原本作成。
如對本判決上訴須於判決送達後20日內向本院提出上訴狀，並依
上訴利益繳交第二審裁判費。
中    華    民    國    97    年    1     月    25    日
                            書記官  王立梅


司法院資訊處製作；財團法人民間司法改革基金會備份。
